臺灣臺北地方法院民事判決　　　　　　 94年度簡上字第304號
上　訴　人　甲○○
訴訟代理人　乙○○
被上訴人　　天王星管理顧問股份有限公司
法定代理人　丙○○
訴訟代理人　羅子武律師
上列當事人間請求給付票款事件，上訴人對於中華民國94年2 月
22日臺灣臺北地方法院臺北簡易庭93年度北簡字第16643號第一
審判決提起上訴，本院於94年12月12日年月日言詞辯論終結，判
決如下：
    主  文
上訴駁回。
第二審訴訟費用由上訴人負擔。
    事  實
一、程序方面：
    按債權人以各連帶債務人為共同被告提起給付之訴，以被告
    一人提出非基於其個人關係之抗辯，而經法院認為有理由者
    為限，始得適用民事訴訟法第56條第1項之規定（最高法院
    41台抗字第10號判例參照）。查本件上訴人提出抵銷之防禦
    方法，係基於其個人關係之抗辯，故上訴人上訴效力，自不
    及於原審共同被告合信建設有限公司（下稱合信建設公司）
    ，先予敘明。
二、被上訴人起訴主張：
（一）被上訴人執有訴外人符佳麗有限公司所簽發，經由上訴人
      甲○○、合信建設有限公司（下稱合信公司）背書，以板
      信商業銀行新莊分行為付款人，票面金額新台幣（下同）
      3,000,000元，發票日為民國93年2月28日之支票一紙（下
      稱系爭支票），詎於93年3月1日向付款人為付款之提示竟
      遭退票，追索無效，爰依票據法律關係，訴請上訴人與合
      信建設公司給付3,000,000元，及自93年3月1日起至清償
      日止，按年息6%計算之利息。另上訴人於鈞院提出丙○○
      往來明細，該等資料本身具嚴重瑕疵，亦係以對被上訴人
      ，即系爭支票執票人之前手即丙○○間之抗辯事由對抗被
      上訴人。上訴人所提出之資料，或與上訴人無關，不足以
      對被上訴人之支票主張為抗辯外，其證物本身之瑕疵及無
      法確實證明其主張，上訴人之主張，不足採信。原審為被
      上訴人勝訴之判決，並依職權宣告假執行（原審判命合信
      建設公司給付系爭款項，未據合信建設公司上訴聲明不服
      ，已告確定）。而被上訴人於本院則為駁回上訴之聲明。
三、上訴人則以：被上訴人之所以取得本件系爭票據，係源於丙
    ○○、甲○○及訴外人山桂芳92年9月19日簽訂之和解書而
    來，上訴人甲○○同意給付丙○○支票二紙各面額3,000,
    000元支票之其中一紙。嗣後，系爭票據雖經被上訴人提示
    遭退票，但上訴人甲○○依舊願意履行和解書之義務，上訴
    人於93年4月9日至94年7月15日間陸續清償丙○○及匯款給
    丙○○的太太簡淑卿。本件系爭票據是由丙○○存入其所擔
    任法定代理人的天王星公司帳戶中，被上訴人也了解系爭支
    票係源於丙○○與甲○○之間的和解。而今，在上訴人陸續
    償還丙○○667,000元後，被上訴人卻主張本件票據請求當
    事人是天王星管理顧用股份有限公司與丙○○毫無關聯，實
    有欠公允。雖然基於票據無因性，上訴人理應給付被上訴人
    3,000,000元，然被上訴人的法定代理人就是丙○○，只是
    丙○○將系爭支票交由被上訴人提示，被上訴人也了解系爭
    支票是上訴人甲○○給付丙○○之和解金，被上訴人不能推
    說上訴人已償還丙○○的金額與之無關。另外，上訴人甲○
    ○在88年6月24日至93年1月20日間也陸續匯款給丙○○經營
    的大家好及天王星公司，且丙○○更於92年11月19日將其名
    下車號2D-0106的轎車賣給上訴人，未料在上訴人支付丙○
    ○車款75,000元及92年11月24日代償分期車款24,990元後，
    車子竟因早已多期車款未繳而遭匯豐汽車公司查扣拍賣，丙
    ○○卻隱瞞實情欺騙上訴人。縱上所述，上訴人主張自93年
    4月9日至94年7月15日已清償丙○○及88年6月至93年1月支
    付丙○○其他墊款共計1,718,918元，應予以抵銷等語資為
    抗辯。並於本院聲明（一）原判決不利於上訴人部分廢棄。
    （二）上開廢棄部分，被上訴人在原審之訴駁回。
四、得心證之理由：
（一）被上訴人主張其持有芙佳麗有限公司簽發經由合信建設公
      司及上訴人背書之系爭支票一紙，於93年3月1日屆期提示
      ，竟因存款不足且為拒絕往來戶為由遭退票之事實，業據
      其提出系爭支票及退票理由單為憑（見原審卷第6頁），
      並為上訴人所不爭執，堪信為真實。是本件應審究者為上
      訴人所為抵銷之抗辯是否有理由？經查：本件被上訴人據
      以請求給付票款之系爭支票，係源於丙○○、上訴人及訴
      外人山桂芳92年9月19日簽定之和解書而來，即彼此間為
      解決財務糾紛，上訴人同意給付丙○○二紙各面額3,000,
      000元支票之其中一紙（和解書第2款）之事實，業據被上
      訴人於原審提出和解書一紙為證（見原審卷第81頁），並
      為上訴人所不爭執；是被上訴人之前手丙○○取得系爭支
      票並非無基礎原因關係。又本件被上訴人之法定代理人雖
      為丙○○，惟公司與個人在法律上係各別之人格，現由被
      上訴人行使票據上權利，是上訴人與被上訴人間並非立於
      直接當事人之地位。
（二）按票據乃文義證券及無因證券，票據上之權利義務，悉依
      票上所載文義定之；又按背書人應按支票文義擔保付款，
      票據法第144條準用第39條、第29條定有明文；又按票據
      債務人不得以自己與發票人或執票人之前手間所存抗辯之
      事由對抗執票人。但執票人取得票據出於惡意者，不在此
      限。票據法第13條定有明文。票據法第十三條但書所謂執
      票人取得票據出於惡意，係以執票人取得票據時為準，決
      定其是否惡意，並應由票據債務人就此負舉證責任（最高
      法院72年度台上字第1612號裁判要旨參照），上訴人僅泛
      稱：被上訴人了解系爭支票係源於丙○○與上訴人間之和
      解，在上訴人償還丙○○款項後，被上訴人卻主張與丙○
      ○毫無關聯，實有欠公允云云，並未就被上訴人取得系爭
      支票係基於惡意或詐欺舉證以實其說，上訴人既未舉證被
      上訴人取得系爭支票係出於惡意，依票據法第13條本文規
      定，票據債務人不得以自己與發票人或執票人之前手間所
      存抗辯之事由對抗執票人，上訴人不得執其與被上訴人前
      手間之抗辯事由對抗被上訴人。上訴人於本院辯稱其已陸
      續清償被上訴人之前手丙○○1,718,918元云云，惟上訴
      人縱有清償丙○○款項，亦屬上訴人與被上訴人前手間所
      存之抗辯事由，自不得執以對抗被上訴人，是上訴人主張
      抵銷即無理由。上訴人縱有清償丙○○款項，並不影響本
      件判決之基礎，是上訴人聲請傳喚證人丙○○及鄭洋一，
      欲證明上訴人對丙○○還款之事，核無必要，附此敘明。
三、綜上所述，本件上訴人主張抵銷之抗辯為無可取。從而，被
    上訴人本於票據法律關係，請求上訴人給付票款3,000,000
    元及自93年3月1日起至清償日止，按年息6%計算之利息，為
    有理由，應予准許。又就民事訴訟法第427條訴訟適用簡易
    程序所為被告敗訴之判決，應依職權宣告假執行，民事訴訟
    法第389條第1項第3款定有明文。原審判命上訴人如數給付
    ，並依職權宣告假執行，於法並無不合。上訴意旨指摘原判
    決不當，求予廢棄改判，為無理由，應予駁回其上訴。
四、據上論結，本件上訴為無理由，依民事訴訟法第436條之1第
    3項、第449條第1項、第78條，判決如主文。
中　　華　　民　　國　　94　　年　　12　　月　　26　　日
                  民事第二庭  審判長法　官  鄭純惠
                                    法  官  汪漢卿
                                    法  官  吳淑惠
以上正本係照原本作成。
民事訴訟法第436條之2
中　　華　　民　　國　　94　　年　　12　　月　　27　　日
                                    書記官  蔡凱如
